臺灣高等法院刑事判決
111年度上訴字第363號
上  訴  人  
即  被  告  林孝韋


指定辯護人  本院公設辯護人郭書益  
上  訴  人  
即  被  告  許世偉



指定辯護人  陳和君律師(義辯)
上列上訴人等因違反毒品危害防制條例案件，不服臺灣新北地方
法院110年度訴字第108號，中華民國110年11月25日第一審判決
（起訴案號：臺灣新北地方檢察署109年度偵字第42511、43756
號，移送併辦案號：109年度偵字第22086號），提起上訴，本院
判決如下：
    主  文
原判決關於林孝韋罪刑部分撤銷。
林孝韋共同販賣第二級毒品，累犯，處有期徒刑參年。
其他上訴駁回。
　　事  實
一、林孝韋與許世偉均明知甲基安非他命為毒品危害防制條例第
    2 條第2 項第2 款所稱之第二級毒品，不得非法持有、販賣
    ，竟共同意圖營利，基於販賣甲基安非他命之犯意聯絡，於
    民國109 年10月7 日0 時許，先由林孝韋以LINE通訊軟體與
    羅進聰聯繫，雙方達成以新臺幣（下同）500 元購買甲基安
    非他命1 包（毛重0.3 公克）之合意後，即指示羅進聰將70
    0 元（包含購毒價金500 元及償還欠款200 元）匯至不知情
    蘇佳慧所申設之中國信託商業銀行股份有限公司（下稱中信
    銀行）帳號00000000000 號帳戶後，林孝韋隨指示許世偉於
    同日0 時28分許，攜帶甲基安非他命（毛重0.3公克）1包至
    臺北市○○區○○路000 號小北百貨前，交付羅進聰而完成交易
    。嗣警方分別於109年11月18日13時26分許，搜索林孝韋位
    於新北市○○區○○○路0 號30之4 樓居所，扣得如附表編號1 
    至5 所示之物，同年月22日17時55分許，至許世偉父母位於
    南投縣○○市○○○街00號住處搜索，扣得如附表編號6 所示之
    物，而查悉上情。
二、案經新北市政府警察局中和分局報請臺灣新北地方檢察署檢
    察官偵查起訴。
    　　理  由
一、證據能力
  ㈠被告以外之人於審判外之言詞或書面陳述，除法律有規定者
    外，不得作為證據；被告以外之人於審判外之陳述，雖不符
    合刑事訴訟法第159條之1至第159條之4之規定，但經當事人
    於審判程序同意作為證據，法院審酌該言詞陳述或書面陳述
    作成時之情況，認為適當者，亦得為證據；又當事人、代理
    人或辯護人於法院調查證據時，知有同法第159條第1項不得
    為證據之情形，而未於言詞辯論終結前聲明異議者，視為有
    前項之同意，刑事訴訟法第159條第1項及第159條之5分別定
    有明文。本判決下列所引用被告以外之人於審判外陳述之證
    據能力，檢察官、被告及辯護人於本院均表示無意見，而同
    意有證據能力（見本院卷第175至177頁），本院審酌上開證
    據資料製作時之情況，尚無違法不當之瑕疵，認為以之作為
    證據應屬適當，均有證據能力。
  ㈡下列所引用卷內之文書證據，核其性質均屬非供述證據，復
    無證據證明係公務員違背法定程序所取得，且檢察官、被告
    、辯護人迄本院言詞辯論終結前亦均未爭執該等證據之證據
    能力，本院審酌前揭證據並無顯不可信之情況與不得作為證
    據之情形，依刑事訴訟法第158 條之4 反面解釋，應認均有
    證據能力。  
二、認定事實所憑證據
　㈠上訴人即被告林孝韋經合法傳喚，無正當理由未到庭，惟上
    開事實業據林孝韋於警詢、偵訊、原審均自白不諱（見偵42
    511號卷第23至26、115至125、133至137、原審卷第34、127
    、349頁）；上訴人即被告許世偉於警詢、偵訊、原審及本
    院亦均坦承不諱（見偵43756號卷第12至16頁、第85至88頁
    、原審卷第95、127、349 頁、本院卷第182頁），核與證人
    羅進聰於警詢、偵訊之證述（見偵22086 號卷第37至42頁，
    偵42511號卷第9 至10、107至109、195至197、201至203頁
    ）情節相符，並有新北市政府警察局中和分局（下稱中和分
    局）搜索扣押筆錄暨扣押物品目錄表2 紙、林孝韋通訊軟體
    LINE大頭貼暨羅進聰與林孝韋通訊軟體LINE對話紀錄、林孝
    韋販售羅進聰甲基安非他命照片、羅進聰匯款單據照片、監
    視器翻拍照片6 張、林孝韋扣押物品照片10張、搜索票2張
    、中信銀行109年12月16日中信銀字第109224839319295號函
    暨檢附相關資料、許世偉扣押物品照片1張（見偵42511號卷
    第37至41、55至63、65至67、69至73、75、153至175頁，偵
    43756號卷第19至23、29、51頁）附卷可稽。
　㈡販賣毒品者，主觀上有營利意圖，客觀上有販賣行為，即足
    成立，實際是否獲利，則非所問。近年毒品濫用，危害國民
    健康與社會安定日益嚴重，政府對於毒品嚴加查緝，傳播媒
    體亦再三報導，已使毒品取得不易而物稀價昂，苟於有償交
    易卻無利可圖，雖至愚亦不致此，是其販入價格較出售價格
    為低，而有從中賺取價差或量差牟利之意圖，應屬合理認定
    。又販賣毒品係違法行為，非可公然為之，毒品亦無公定價
    格，並可任意分裝增減分量及純度，且每次買賣之價格、數
    量，亦隨雙方關係深淺、資力、需求量、對行情之認知、來
    源是否充裕、查緝是否嚴緊、購買者被查獲時供述購買對象
    之可能風險評估等因素而異其標準，機動調整，非可一概論
    之。從而販賣之利得，除經行為人詳細供出進價及售價，且
    數量俱臻明確外，諉難察得實情，然販賣者從中牟利，方式
    雖異，惟意在營利則屬同一。從而，除能反證行為人確係另
    基於某種非圖利本意之關係外，尚不得因無法查悉其精確之
    販入、售出價格，即認無營利之意思，而阻卻販賣犯行之追
    訴。林孝韋、許世偉(除各別記載姓名外，以下稱被告2人）
    於案發時均為智識正常之人，對於毒品販賣為政府嚴予取締
    行為知之甚稔，苟無利潤可圖，衡情應不至甘冒遭查緝重判
    風險與購毒者羅進聰相約見面交付毒品之理，且參酌林孝韋
    與羅進聰達成買賣甲基安非他命合意後，即指定帳戶供羅進
    聰匯款，有羅進聰與林孝韋通訊軟體LINE對話紀錄可稽（見
    偵42511卷第56至61頁），並由許世偉攜帶毒品前往約定地
    點交付羅進聰，足認林孝韋、許世偉共同販賣第二級毒品犯
    行，主觀上有營利之意圖，並有犯意聯絡與行為分擔。
　㈢綜上所述，被告2人之任意性自白與事實相符，其等犯行事證
    明確，可以認定，均應予依法論科。
三、論罪
  ㈠甲基安非他命屬毒品危害防制條例第2 條第2 項第2 款之第
    二級毒品。核被告2人所為，均係犯毒品危害防制條例第4 
    條第2 項之販賣第二級毒品罪。其等販賣前持有甲基安非他
    命之低度行為，為其販賣之高度行為所吸收，不另論罪。被
    告2人就販賣甲基安非他命行為，有犯意聯絡及行為分擔，
    均為共同正犯。臺灣新北地方檢察署110 年度偵字第22086 
    號移送併辦部分，與本案起訴事實同一，併此敘明。
  ㈡刑之加重、減輕
    ⒈林孝韋前因公共危險案件，經原審法院另案106 年度交簡
      字第653 號判決判處有期徒刑2 月確定（下稱前案），於
      106 年8 月9 日易科罰金執行完畢，有本院被告前案紀錄
      表可稽，其於有期徒刑執行完畢後，5 年內故意再犯本案
      有期徒刑之罪，為累犯。惟林孝韋前案係犯公共危險罪，
      與本案犯販賣第二級毒品罪，罪名、罪質不同，保護法益
      亦異，犯罪手段、動機、情節、目的、原因均屬有別，且
      林孝韋前未曾因販賣毒品案件，經法院判處罪刑，難認其
      對於販賣第二級毒品犯行具有特別惡性，或有刑罰反應力
      薄弱之情形，依司法院釋字第775 號解釋意旨，爰不予加
      重其最低本刑，僅加重其法定刑之最高度(法定刑無期徒
      刑部分不予加重)。
    ⒉犯毒品危害防制條例第4 條至第8 條之罪於偵查及審判中
      均自白者，減輕其刑，同條例第17條第2 項定有明文。被
      告2人於偵查、審判均自白販賣第二級毒品犯行，按上規
      定，皆應依毒品危害防制條例第17條第2 項規定減輕其刑
      。
    ⒊刑法第59條規定，犯罪之情狀顯可憫恕，認科以最低度刑
      仍嫌過重者，得酌量減輕其刑。所謂「犯罪之情狀」，與
      刑法第57條規定科刑時應審酌之一切情狀，並非有截然不
      同之領域，故於裁判上酌減其刑時，應就犯罪一切情狀（
      包括刑法第57條所列舉之10款事項）予以全盤考量，審酌
      其犯罪有無可憫恕之事由，亦即有無特殊之原因與環境，
      在客觀上足以引起一般同情，以及宣告法定最低度刑，是
      否猶嫌過重等資為判斷；此所謂法定最低度刑，固包括法
      定最低本刑，惟遇有其他法定減輕之事由者，則應係指適
      用其他法定減輕事由減輕後之最低度刑而言。倘被告別有
      其他法定減輕事由者，應先適用法定減輕事由減輕其刑後
      ，猶認其犯罪之情狀顯可憫恕，即使科以該減輕後之最低
      度刑仍嫌過重者，始得適用刑法第59條規定酌量減輕其刑
      。又同為販賣第二級毒品，其原因動機不一，犯罪情節有
      別，有大盤毒梟，亦有小額零星毒販，或僅止於吸毒同儕
      間互通有無者，惡性及對於社會之危害程度明顯不同。毒
      品危害防制條例第4條第2項之販賣第二級毒品罪，法定刑
      為無期徒刑或10年以上有期徒刑，得併科新臺幣一千五百
      以下罰金，刑罰不可謂不重，是倘依個案情節，審酌犯罪
      之一切情狀，認有情輕法重情形，在客觀上足以引起一般
      同情者，當適用刑法第59條規定酌減其刑，以符合罪刑相
      當原則。被告2人共同販賣甲基安非他命犯行，雖顯示其
      等對於法之敵對意識及謀取利益之不法心態，惟其等共同
      販賣甲基安非他命之金額僅500元，重量僅約0.3公克，情
      節較之毒品販賣之大盤、中盤，數量動輙數十公克甚或數
      公斤者，可謂危害相對輕微，雖其等於偵查、審判自白，
      經依毒品危害防制條例第17條第2項規定減輕其刑，惟減
      刑後之法定最低本刑為有期徒刑5年以上，與其等犯罪情
      節相較，仍有情輕法重之憾，而有可堪憫恕之情，爰均依
      刑法第59條規定酌減其刑，並遞減之（林孝韋法定本刑有
      期徒刑最高度部分並予先加後減），以求個案量刑之妥適
      平衡。
　　⒋毒品危害防制條例第17條第1項規定：「犯第4條至第8條、
      第10條或第11條之罪，供出毒品來源，因而查獲其他正犯
      或共犯者，減輕或免除其刑。」所謂「毒品來源」，係指
      本案犯行之毒品從何而來之情形，必以被告所稱其本案所
      販賣之毒品來源與嗣後查獲之其他正犯或共犯間具有關聯
      性，而屬於前後手、上下游之有相當因果關係者而言。且
      為避免供出者為圖減輕或免除刑責，故意虛構其他正犯或
      共犯之犯罪事證，所供或因明顯不合情理，或僅有單一指
      述、別無佐證，致所供之其他正犯或共犯嗣後獲不起訴處
      分確定之情形。故該規定所稱「供出毒品來源，因而查獲
      其他正犯或共犯者」，係指犯罪行為人供出毒品來源之對
      向性正犯，或與其具有共同正犯、共犯（教唆犯、幫助犯
      ）關係之毒品由來之人的相關資料，使調查或偵查犯罪之
      公務員得據以對之發動調查或偵查程序，並因而確實查獲
      其人及其犯行，始足當之；亦即被告所供述其所販賣之本
      案毒品來源，必以嗣後經偵查機關依其供述而確實查獲其
      他正犯或共犯，且二者間具有因果關係及關聯性，始符合
      該項減免刑責之規定，倘僅因被告之供述而查獲被指證之
      人所涉嫌之其他犯行，則僅屬對該犯行之告發，自無前揭
      寬典之適用。被告2人於檢察官偵訊時均供稱林孝韋之毒
      品上手為綽號「金門」之鄭義民，原審乃函詢臺灣新北地
      方檢察署（下稱新北地檢）及中和分局，查明有無因被告
      2人供述，因而查獲其他正犯或共犯。新北地檢函覆略以
      ：被告林孝韋已供出毒品來源為「金門」，並據以查獲鄭
      義民。中和分局檢附員警職務報告略以：林孝韋、許世偉
      到案後，均於偵查庭證稱渠等毒品上游為綽號「小明」（
      即金門) 之男子，後續林孝韋有至本所提供相關證據以及
      明確指認該綽號「金門」之男子即為鄭義民，另許世偉均
      無提供相關線索予警方等情，固有新北地檢110年5月13日
      新北檢錫翔109偵42511字第1100047505號函、中和分局11
      0年5月18日新北警中刑字第1104642165號函暨檢附職務報
      告1份在卷可稽（見原審卷第155、157至161頁），雖均稱
      有因被告2人之供述，因而查獲鄭義民販賣毒品犯行。惟
      鄭義民嗣經新北地檢檢察官偵查後，以其涉犯販賣第二級
      毒品罪嫌，於110年2月1日、110年7月26日分別以110年度
      偵字第4873號、110年度偵字第24879號提起公訴，然稽之
      前揭起訴書犯罪事實所載販賣毒品犯行，其對象並無林孝
      韋或許世偉，有上開起訴書及鄭義民本院前案紀錄表可稽
      （本院卷第147至169頁），被告2人雖供出鄭義民，警方
      並因而查獲鄭義民之其他販賣毒品犯行，但既無查獲被告
      2人本案所販賣毒品來源之對向性正犯，按上說明，被告2
      人之供述行為，僅得認係告發，自均無毒品危害防制條例
      第17條第1項規定適用，被告2人主張有前揭減刑規定適用
      ，並無可採。
  四、撤銷改判（林孝韋罪刑部分)
　　㈠按對於判決之一部上訴者，其有關係之部分，視為亦已上
      訴，刑事訴訟法第348條第2項前段定有明文。所謂有關係
      之部分，係指該判決之各部分在審判上無從分割，因一部
      上訴而其全部必受影響者而言（最高法院101年度台上字
      第2585號判決意旨參考）。而刑法沒收新制於104年12月3
      0日修正公布、105年7月1日施行，刪除刑法第34條沒收為
      從刑之規定，新增第5章之1「沒收」之章名，將沒收定位
      為「刑罰及保安處分以外之法律效果，具有獨立性，而非
      刑罰（從刑）」，則在刑法沒收新制之規範下，沒收與犯
      罪行為人之罪刑宣告，即無傳統實務見解所稱罪刑不可分
      原則之適用，本院自得在沒收部分並無違誤情形，僅就罪
      刑部分撤銷改判。
　　㈡原審認林孝韋販賣第二級毒品犯行，事證明確，而予論罪
      科刑，固非無見。惟林孝韋並無毒品危害防制條例第17條
      第1項減刑規定適用，理由已如前述，原審僅憑新北地檢
      、中和分局前揭函文，即逕認林孝韋符合前揭規定而予減
      刑，法條適用即有未合。林孝韋上訴意旨以其有刑法第59
      條規定適用，應認有理由，而原判決並有上揭可議之處，
      自應由本院將原判決關於林孝韋罪刑部分撤銷改判。
　　㈢爰審酌林孝韋為圖私利，無視於國家防制毒品危害之禁令
      ，與許世偉共同販賣甲基安非他命牟利，危害他人身心健
      康，本應予重罰，惟斟酌所販賣甲基安非他命之數量、價
      金非鉅，林孝韋自陳國中畢業，現在從事木工，經濟狀況
      小康，犯後坦承犯行等一切情狀，依前揭規定遞減其刑後
      ，量處如主文第2項所示之刑。
  五、上訴駁回（許世偉及林孝韋沒收部分）
　　㈠原審同此認定，以許世偉共同犯毒品危害防制條例第4條第
      2項之販賣第二級毒品罪，許世偉有毒品危害防制條例第1
      7條第2項、刑法第59條減刑規定適用，依法遞減其刑，審
      酌許世偉為圖私利，無視國家防制毒品危害之禁令，與林
      孝韋共同販賣甲基安非他命以牟利，危害他人身心健康，
      惟販賣毒品之數量非鉅，獲取之價金不多，兼衡許世偉自
      陳國中畢業，之前從事餐飲業，經濟狀況小康，暨犯後坦
      承犯行之態度等一切情狀，量處有期徒刑2年6月，另說明
      附表編號2、4、6所示之物，分別為林孝韋及許世偉所有
      ，供本案販賣毒品所用之物，應依毒品危害防制條例第19
      條第1項規定，不問屬於犯罪行為人所有與否，均在林孝
      韋、許世偉主文項下宣告沒收，復說明林孝韋本案販賣毒
      品之犯罪所得為500 元，並未扣案，應依刑法第38條之1 
      第1 項前段、第3項規定宣告沒收，如全部或一部不能沒
      收或不宜執行沒收時，追徵其價額。許世偉並無犯罪所得
      ，附表編號1 、3 、5 所示之物，與本案犯罪無關，均不
      予宣告沒收。經核原判決關於許世偉及林孝韋沒收部分，
      認事用法及量刑均無不合，應予維持。
　　㈡許世偉上訴意旨以其於檢察官偵訊時有供出林孝韋之上手
      為綽號「華為」及「金門」，並因而查獲鄭義民有助益，
      應有毒品危害防制條例第17條第1項減刑規定適用云云。
      惟並無因林孝韋、許世偉供出而查獲其等本案所販賣毒品
      之來源，理由已如前述。許世偉上訴主張有前揭減刑規定
      適用，並無理由。林孝韋上訴效力雖及於沒收部分，惟其
      上訴意旨並無一語指摘原判決沒收部分有何違法、不當，
      且原判決關於沒收部分已詳敘沒收之依據及理由，並無不
      合，林孝韋此部分上訴亦無理由，應駁回其等之上訴。
　六、林孝韋經合法傳喚，無正當理由不到庭，爰不待其陳述，
      逕行判決。
　七、據上論斷，應依刑事訴訟法第369條第1項前段、第364　
      條、第299條第1項前段、第368條、第371條判決如主文。
本案經檢察官陳香君提起公訴及移送併案，檢察官沈念祖到庭執
行職務。
中　　華　　民　　國　　111 　年　　3 　　月　　30　　日
                  刑事第十四庭  審判長法　官　黃斯偉
                              　　    法　官　許泰誠
                              　      法　官　黎惠萍
以上正本證明與原本無異。
如不服本判決，應於收受送達後20日內向本院提出上訴書狀，其
未敘述上訴之理由者並得於提起上訴後20日內向本院補提理由書
（均須按他造當事人之人數附繕本）「切勿逕送上級法院」。
                                      書記官　江采廷
中　　華　　民　　國　　111 　年　　3 　　月　　30　　日
附錄：本案論罪科刑法條全文
毒品危害防制條例第4條
製造、運輸、販賣第一級毒品者，處死刑或無期徒刑；處無期徒
刑者，得併科新臺幣3千萬元以下罰金。
製造、運輸、販賣第二級毒品者，處無期徒刑或10年以上有期徒
刑，得併科新臺幣1千5百萬元以下罰金。
製造、運輸、販賣第三級毒品者，處7年以上有期徒刑，得併科
新臺幣1千萬元以下罰金。
製造、運輸、販賣第四級毒品者，處5年以上12年以下有期徒刑
，得併科新臺幣5百萬元以下罰金。
製造、運輸、販賣專供製造或施用毒品之器具者，處1年以上7年
以下有期徒刑，得併科新臺幣1百50萬元以下罰金。
前五項之未遂犯罰之。
附表：
編號 扣  案  物  名  稱 備  註 1 安非他命吸食器3組 不宣告沒收。 2 磅秤2台 依毒品危害防制條例第19條第1 項之規定宣告沒收。 3 甲基安非他命2 包（含外包裝袋2 只，重量各0.1 公克及0.72公克） 不宣告沒收。 4 夾鏈袋5包 依毒品危害防制條例第19條第1 項之規定宣告沒收。 5 OPPO牌手機1 支（IMEI：000000000000000 、000000000000000 ；含門號0000000000號SIM卡1 張） 不宣告沒收。 6 OPPO牌手機1 支（IMEI：000000000000000 、000000000000000；含門號0000000000號SIM卡1 張） 依毒品危害防制條例第19條第1 項之規定宣告沒收。